臺灣高等法院臺南分院刑事判決
上　訴　人　台灣嘉義地方法院檢察署檢察官
被　　　告　甲○○
選任辯護人　丁○○　律師
　　　　　　乙○○　律師
上列上訴人因被告詐欺案件，不服臺灣嘉義地方法院93年度易字
第195號中華民國93年11月11日第一審判決（起訴案號：臺灣嘉
義地方法院檢察署92年度偵緝字第481號），提起上訴，本院判
決如下：
    主  文
上訴駁回。
    事  實
一、公訴意旨略以：被告甲○○意圖為自己不法之所有，於民國
    九十一年七、八月間，明知其與新加坡丙○○○藥品股份有
    限（下簡稱英特威公司）間之經銷合約業已終止，竟仍以英
    特威公司經銷商名義，前往該公司直營客戶張偉俊經營之養
    雞場收受貨款，致張偉俊陷於錯誤，而交付面額共新臺幣（
    下同）一百十七萬七千九百二十元之支票三紙予甲○○，嗣
    英特威公司向張偉俊催討貨款無著，始知上情，因認被告涉
    有公司法第十九條、刑法第三百三十九條第一項詐欺取財罪
    嫌云云。
二、按犯罪事實應依證據認定之，無證據不得認定犯罪事實，又
    不能證明被告犯罪者，應諭知無罪之判決，刑事訴訟法第一
    百五十四條第二項、第三百零一條第一項定有明文。次按，
    告訴人之告訴，係以使被告受刑事訴追為目的，是其陳述是
    否與事實相符，仍應調查其他證據以資審認，尚難僅憑告訴
    人之片面指訴，遽入人罪，最高法院五十二年度台上字第一
    三００號判例可資參照。末按刑法第三百三十九條第一項詐
    欺罪之成立，以意圖為自己或第三人不法所有，以詐術使人
    將本人或第三人之物交付為要件。所謂以詐術使人交付，必
    須被詐欺人因其詐術而陷於錯誤，若其所用方法，不能認為
    詐術，亦不致使人陷於錯誤，即不構成該罪，最高法院四十
    六年台上字第二六號判例可資參照。
三、公訴人認被告涉犯詐欺罪嫌，無非以告訴人英特威公司之指
    述、證人即英特威公司副總經理江禮議之證詞以及經銷合約
    、統一發票影本等為主要之論據；訊據被告甲○○固不否認
    有向張偉俊收取上開貨款之事實，惟堅決否認有何詐欺之犯
    行，辯稱：伊和英特威公司的書面合約雖然是到九十一年六
    月三十日止，但是雙方的經銷關係一直到同年九月份伊停止
    營業才終止，英特威也沒有將張偉俊列為直營客戶，張偉俊
    仍是伊的客戶，伊出貨給張偉俊，向張偉俊收取貨款也是理
    所當然等語，經查：
（一）被告甲○○與英特威公司間之經銷合約雖載明合約有效期
      間至九十一年六月三十日止，惟雙方經銷關係仍存續之事
      實，業經證人江禮議到庭陳稱：九十一年七月中旬伊有和
      被告一起去拜訪張偉俊，當時被告在公司運作上，還是公
      司的經銷商，仍有產品透過被告出貨給張偉俊，還有其他
      客戶由被告送貨一情明確（詳見原審卷46-47頁），證人
      即前英特威公司副理張彬琳亦證稱：經銷合約終止後，英
      特威仍持續出貨給被告，而公司出貨給經銷商和出貨給直
      營客戶的方式相同，都是直接出貨到客戶倉庫等語（詳見
      偵緝卷第四十九頁），觀之九十一年八月十三日之出貨單
      ，客戶雖記載為張偉俊，仍註記「送至甲○○家」，若英
      特威公司果有終止與被告間之經銷關係，並將張偉俊列為
      直營客戶，何以仍送貨至被告處，而非直接送貨予張偉俊
      ？何以仍有其他客戶由被告送貨？是英特威公司與被告間
      之經銷關係於九十一年七月一日起至九十一年九月十日被
      告結束營業止，事實上仍存在，尚難僅憑告訴人之片面指
      訴，即遽認被告以此對張偉俊施用詐術。
（二）證人張偉俊迭於偵查及原審審理中證稱：九十一年八月間
      伊有交付前揭三張支票給被告，用來支付伊與被告直接交
      易的貨款，九十一年七月間，告訴人公司有和被告一起去
      拜訪伊，是針對疫苗價格及技術上問題做討論，沒有告訴
      伊被告已非經銷商，也沒有指示貨款要直接交給英特威公
      司（詳見偵緝卷第四十頁）、伊和被告買疫苗已經十幾年
      ，一直到九十一年七、八月，都還是有要求被告依慣例直
      接出貨給伊，並把貨款直接交給被告，英特威公司沒有告
      訴伊被告的經銷合約已經到期，也沒有說要把伊列為直營
      客戶及貨款要直接交給英特威公司等事，九十一年八月十
      三日出貨單所載的那批貨也是被告直接出貨給伊的，一直
      到九十一年九月份被告結束營業以後，英特威公司才告訴
      伊，以後向公司訂貨，由公司直接出貨給伊等語綦詳（詳
      （見原審卷第三十五頁），故縱告訴人向被告稱經銷契約
      到期後，張偉俊算告訴人直營客戶（此為被告否認曾告知
      ），惟未向張偉俊告知，亦不發生權利讓與之效力。是被
      告根據雙方買賣契約，出貨予張偉俊，並向其收取貨款，
      難謂有何施用詐術之行為，且張偉俊收受被告所送達之貨
      品後，亦根據雙方交易金額交付上揭支票，主觀上並未陷
      於錯誤，亦未受有損害甚明。
四、告訴人聲請檢察官上訴意旨稱：經銷契約到期後，告訴人公
    司有告知被告，張偉俊已列為告訴人直屬客戶，告訴人公司
    與被告間經銷關係已終止，且不論是否在經銷期間，被告均
    無代收貨款之權限等語，舉證人江禮議為證。惟查：(一)被告
    否認告訴人有清楚告知張偉俊為告訴人直營客戶，貨款由告
    訴人來收之事實（見偵緝卷第五十一頁反面）。(二)出貨單（
    發票日期九十一年七月十六日）（見嘉簡卷第四十二頁）上
    載另附張偉俊訂nobilis Rismavac 200瓶），由被告簽收，
    可見告訴人於七月經銷契約終止後，還有開統一發票給被告
    ，且出貨單（九十一年七月二十二日）出給張偉俊之貨，由
    張彬琳簽收（見嘉簡卷第26頁），但張彬琳證稱：「出貨方
    式和以前一樣，都是送到客戶倉庫」，故不能證明該筆係告
    訴人自己招攬之生意，而非被告客戶張偉俊例行之出貨。出
    貨單（九十一年八月十三日）出給張偉俊之貨，由被告簽收
    ，且註有「送至甲○○家」（見嘉簡卷第25頁），告訴人又
    將此二張出貨單之貨款開在同一張統一發票內（見偵緝第81
    頁），顯然認此二張出貨單之貨仍係透過被告賣給張偉俊，
    雖告訴人一廂情願認買受人為張偉俊而於發票列買受人為張
 　 偉俊，然被告及張偉俊均認仍係同於往例由被告售予張偉俊
   ，故被告向張偉俊收受貨款，即難認係詐欺。本件應係告訴
   人與被告間因雙方經銷契約之買賣而生之糾紛，被告應無自
   己不法所有之犯罪意圖及行為，此外，復查無其他積極事證
   足認被告有何公訴意旨所指之詐欺取財犯行，不能證明被告
   犯罪，因此原審以不能證明被告犯罪而諭知無罪之判決，核
   無不合，檢察官上訴意旨，仍執前詞，指摘原判決不當，非
   有理由，應予駁回。
據上論結，應依刑事訴訟法第368條，判決如主文。
本案經檢察官吳萃芳到庭執行職務。
中　　華　　民　　國　　94　　年　　4 　　月　　27　　日
                  刑事第三庭    審判長法　官  陳義仲
                                      法　官  宋明蒼
                                      法　官  楊子莊
以上正本證明與原本無異。
不得上訴。
　　　　　　　　　　　　　　　　　　　書記官  王全龍
中　　華　　民　　國　　94　　年　　5 　　月　　3 　　日
